【裁判字號】    91,訴,3449
【裁判日期】    920625
【裁判案由】    營利事業所得稅
【裁判全文】
臺北高等行政法院判決                            九十一年度訴字第三四四九號
                              .
    原      告  香港商安銀證券有限公司台灣分公司
    代  表  人  甲○○經理）.
    訴訟代理人  徐小波律師
                陳民強律師
                林恆鋒律師
    被      告  財政部臺北市國稅局
    代  表  人  張盛和（局長）
    訴訟代理人  乙○○
右當事人間因營利事業所得稅事件，原告不服財政部中華民國九十一年六月二十五日
台財訴字第○九一○○一二四五七號訴願決定，提起行政訴訟，本院判決如左：
    主  文
訴願決定及原處分（復查決定）均撤銷。
訴訟費用由被告負擔。
    事  實
一、事實概要：原告（原名香港商霸菱證券有限公司臺灣分公司）民國八十八年度營
    利事業所得稅結算申報，原列報其他費用項下分攤總公司管理費用新台幣（下同
    ）五、ＯＯ四、八三一元，經被告初查以其分攤方法未依營利事業所得稅查核準
    則（下稱查核準則）第七十條第二項規定申請核准為由，否准認列。原告不服，
    申經復查結果未獲變更，提起訴願亦遭決定駁回，遂提起行政訴訟。
二、兩造聲明：
  (一)原告聲明：訴願決定及原處分關於否准列報分攤香港總公司管理費用五、ＯＯ四
              、八三一元部分均撤銷。
  (二)被告聲明：駁回原告之訴。
三、兩造之爭點：原告列報分攤香港總公司管理費用五、○○四、八三一元，採用查
    核準則第七十條第二項規定之「其他合理分攤標準」，是否須先申請核准？
  (一)原告主張之理由：
    1.凡合於核準則第七十條第一項所列舉三項分攤國外總公司管理費用之要件者，
      稽徵機關即應依第二項之規定核認境內之外國分公司分攤其國外總公司之管理
      費用。至第二項規定之分攤標準，可分為按營業收入百分比及按其他合理分攤
      標準二種方法。原則上應以營業收入百分比為計算分攤標準，如有特殊情形，
      得經申報核准採用其他合理分攤標準。第二項後段則係規定申報採用分攤標準
      之時點及應檢具之證明文件，無論採用營業收入百分比或其他分攤標準，均係
      於辦理當年度所得稅結算申報時提供規定之證明文件供查核，從法條文字或法
      條之體系解釋皆為是論，並無疑義之處。復參照查核準則其他規定，如有須於
      結算申報前之年度中申請核准事項，查核準則均明定提出申請之時限，而分公
      司分攤國外總公司管理費用採用方法之決定，查核準則係規定於辦理當年度所
      得稅結算申報時提示證明文件報請核准。
    2.原告於辦理八十八年度營利事業所得稅結算申報時，已依規定將合理分攤標準
      向被告申報，並提示國外總公司所在地合格且信譽卓著之安侯建業會計師事務
      所之簽證、載有國外總公司全部營業收入及總公司管理費用金額之國外總公司
      財務報告，以及經我國政府認許機構之簽證。而且所提供之國外總公司財務報
      告，已載明分攤標準內容、分攤計算方式及總公司所屬各營業部門、各分支機
      構之分攤金額等資料。復查決定及訴願決定稱原告「未將其分攤方式申報」，
      顯昧於事實，所為之處分當然違法。
    3.稽徵機關否准納稅義務人採用其他分攤標準，應指明分攤基礎較營業收入百分
      比不合理之處，且於納稅義務人證明文件齊備之情形下，稽徵機關縱否准採用
      其他分攤標準，亦應回歸原則改依營業收入基礎計算核認，否則即違反分公司
      得依營業收入百分比分攤國外總公司管理費用之規定意旨，而損及納稅義務人
      之權益。原告為香港商‧安銀證券有限公司之台灣分公司，而原告之香港總公
      司管理費用，為支援區域性成本中心之支出，包括財務部、交割結算管理部、
      人力資源部、法務部、風險控管部、企劃部及企業關係部門之成本，按成本之
      性質以使用量、投入時間及人數等分攤基礎分攤給各地區分支機構或營業部門
      ，較以單一營業收入百分比基礎更能合理反映應分攤之管理費用。被告並未指
      出原告之分攤標準有何不合理之處，對原告所提示合格會計師之簽證、載有國
      外總公司全部營業收入及總公司管理費用金額之國外總公司財務報告，及經我
      國政府認許機構之簽證等證明文件不予採認率爾剔除，實無依據。
  (二)被告主張之理由：
    原告八十八年度其他費用項下列報分攤總公司管理費用五、ＯＯ四、八三一元，
    經被告初查以其分攤標準係依據總公司對所屬分支機構之各項管理服務中，如財
    務、風險控管、管理、人力資源、交割結算、法務、專案等成本中心所產生之費
    用，依其使用量、投入時間及人數予以分攤，惟未依查核準則第七十條第二項規
    定申請核准，乃否准認列。原告不服，申經被告復查決定以，查原告分攤其國外
    總公司管理費用之計算，非以總公司與所屬各營業部門或分支營業機構之營業收
    入百分比，為計算分攤標準，而係採用其他分攤標準，即以總公司八個成本中心
    之費用，以使用量、投入時間及人數等分攤基礎分攤予各地區。惟原告未將其分
    攤方式申報亦未經稽徵機關核准採用其他合理分攤標準，與查核準則第七十條第
    二項規定不符為由，乃駁回其復查之申請。原告復執前詞爭議，難謂有理由。
    理  由
一、按「中華民國境內外國分公司，分攤其國外總公司之管理費用，經查符合下列規
    定者，應予核實認定。．．．」「前項分攤管理費用之計算，應以總公司與所屬
    各營業部門，或分支營業機構之營業收入百分比，為計算分攤標準，但其有特殊
    情形者，得申報該管稽徵機關核准採用其他合理分攤標準。分公司分攤國外總公
    司管理費用，應由該分公司辦理當年度所得稅結算申報時，提供國外總公司所在
    地合格會計師簽證，載有國外總公司全部營業收入及總公司管理費用金額之國外
    總公司財務報告，並經我國駐在地使領館或我國政府認許機構之簽證，或外國稅
    務當局之證明；但經核准採用其他分攤標準者，其所提供之國外總公司財務報告
    ，應另載明分攤標準內容、分攤計算方式及總公司所屬各營業部分、各分支營業
    機構之分攤金額等資料。」為查核準則第七十條第一項、第二項所明定。
二、原告八十八年度營利事業所得稅結算申報，於其他費用項下列報分攤總公司管理
    費用五、００四、八三一元，並檢附國外總公司所在地合格會計師簽證，載有國
    外總公司全部營業收入及總公司管理費用金額之國外總公司財務報告，經我國認
    許機構之簽證，以及分攤標準內容、分攤計算方式暨總公司所屬各營業部門、各
    分支機構之分攤金額等資料。被告以原告分攤其國外總公司管理費用之計算，非
    以總公司與所屬各營業部門或分支營業機構之營業收入百分比，為計算分攤標準
    ，而係採用其他分攤標準，即以總公司八個成本中心之費用，以使用量、投入時
    間及人數等分攤基礎分攤予各地區，原告未將其分攤方式申報，亦未經稽徵機關
    核准採用其他合理分攤標準，與查核準則第七十條第二項規定不符為由，全數不
    予認列，固非無見。惟按查核準則第七十條第二項並未明確規定分攤總公司管理
    費用採用其他合理分攤標準應事先申報核准，況該條項為計算分攤標準之規定，
    縱未事先申報核准，亦僅不得按採用其他合理分攤標準而已，並非不得按營業收
    入百分比為計算分攤標準予以審核，被告既未認定原告不得分攤其國外總公司管
    理費用，僅以採用其他合理分攤標準未事先申報核准，即逕不予查核認列，顯非
    適法，訴願決定未予糾正，亦欠妥適，應將原處分（復查決定）及訴願決定撤銷
    ，由被告另為適法之處分。
三、據上論結，本件原告之訴為有理由，爰依行政訴訟法第九十八條第三項前段，判
    決如主文。
中    華    民    國    九十二      年      六      月      二十五      日
                 臺 北 高 等 行 政 法 院   第 四 庭
                                審 判 長 法  官  鄭忠仁
                                         法  官  林育如
                                         法  官  楊莉莉
右為正本係照原本作成。
如不服本判決，應於送達後二十日內，向本院提出上訴狀並表明上訴理由，如於本判
決宣示後送達前提起上訴者，應於判決送達後二十日內補提上訴理由書（須按他造人
數附繕本）。
中    華    民    國    九十二      年      六      月      二十五      日
                                         書記官  王俊權


司法院資訊處製作；財團法人民間司法改革基金會備份。
